臺灣臺中地方法院民事判決　九十二年度簡上字第四○二號
　　上　訴　人　中興商業銀行股份有限公司
　　法定代理人　甲○○
　　訴訟代理人　丁○○
　　　　　　　　丙○○
　　被上訴人　　乙○○
　　訴訟代理人　劉榮滄　　律師
右當事人請求確認本票債權不存在事件，上訴人對於中華民國九十二年八月十八日本
院臺中簡易庭九十二年度中簡字第一九七三號第一審判決不服，提起上訴，本院於民
或九十三年四月二日言語辯論終結，判決如左：
    主  文
上訴駁回。
第二審訴訟費用由上訴人負擔。
    事  實
甲、上訴人方面：
一、聲明：
  (一)原判決廢棄。
  (二)被上訴人在第一審之訴駁回。
二、陳述：除與原審判決書所載者相同茲予引用外，補稱：
  (一)按由自己之行為表示以代理權授與他人，或知他人表示為其代理人而不為反對之
    表示者，對於第三人應負授權人之責任。但第三人明知其無代理權或可得而知者
    ，不在此限，民法第一百六十九條定有明文。查本件系爭約定書於民國（下同）
    八十五年十二月二日對保時，係由被上訴人簽名後，而由訴外人賴鴻文提出被上
    訴人之木頭章，蓋印於約定書上，又對保手續除核對本人親簽外，另需核對身分
    證正本，雖被上訴人陳稱其與前台中市第四信用合作社（下稱台中四信，後於八
    十八年四月九日為上訴人所概括承受）往來多年之借款，皆會使用其於戶政事務
    所登記之印鑑章，而主張系爭約定書上之印文為盜蓋，然被上訴人既在系爭約定
    書上簽名，並提供身分證正本完成對保手續等行為，在客觀上足使上訴人相信其
    已同意由訴外人賴鴻文提出之印章作為本件借款往來之印鑑，加以被上訴人已與
    前台中四信往來近十年，亦留存有為其自身借款或為他人保證所簽訂之約定書及
    本票，依常理，被上訴人就相關放款對保手續，及前開木質印章之效力亦應知悉
    ，而於對保當日不為反對之意思表示，自有民法第一百六十九條規定表見代理之
    適用，據此，上訴人就本件借款自始善意且無過失，為保護交易安全，被上訴人
    自當負授權人之責。
  (二)按票據上之簽名，得以蓋章代之，票據法第六條定有明文。查系爭本票上之簽名
    ，雖非被上訴人所親簽，惟其上所蓋之印文與系爭約定書上之印文確為同一，並
    為被上訴人授權他人就本件借款所使用，依前揭規定，自應就票據上所載文義負
    責，原審未審及此，即逕自為不利於上訴人之判決，容有違誤。
三、證據：援用原審之立證方法。
乙、被上訴人方面：
一、聲明：上訴駁回。
二、陳述：除與原審判決書所載者相同茲予引用外，補稱：
  (一)按當事人主張有利於己之事實者，就其事實有舉證之責任，民事訴訟法第二百七
    十七條定有明文。查八十五年十一月二十五日系爭抵押權設定契約書上之簽章，
    非由被上訴人本人簽名，而印文亦非被上訴人留存於被告（即台中四信）之印鑑
    章。又八十五年十二月二日系爭約定書上之印文，亦非被上訴人蓋章，縱有在系
    爭約定書上簽名，但僅具形式而已，因上訴人職員吳錫榮對於為何至被上訴人家
    中辦理對保乙事，證稱：「我不知道為什麼要去對保」等語，顯見被上訴人自始
    未曾同意以系爭房屋供訴外人富年建設有限公司（下稱富年公司）向前台中四信
    借款，又系爭房屋抵押權之設定，以及其後三百萬元連帶保證之意思表示，被上
    訴人既未實際簽名、蓋章，自難認業已合致。從而，上訴人指稱系爭抵押權設定
    契約書、約定書係被上訴人本人親自簽名及蓋章，依前揭規定，應由上訴人負舉
    證責任。
  (二)次按事實為法律關係發生之特別要件者，在消極確認之訴，應由被告就其存在負
    舉證責任。（司法院三十年十二月三十日院字第二二六九號解釋參照）。又本票
    本身是否真實，即是否為發票人所作成，應由執票人負證明之責。查上訴人執有
    以被上訴人名義及訴外人富年公司、林貞亮、林貞祥、賴鴻文、林貞嵐、張林媛
    娟及林森，於八十七年四月七日共同簽發之如附表所示之本票乙紙（下稱系爭本
    票），惟系爭本票並非被上訴人所簽發，是簽名非其所自寫，印章亦為他人所盜
    刻，非屬被上訴人所有之印章，揆諸前揭說明及民事訴訟法第二百七十七條之規
    定，應由執票人即上訴人就本票真正之事實，先負舉證責任。又被上訴人未曾授
    權他人刻用印章及代為簽名，更無明知訴外人富年公司違法使用印章及代為簽名
    而不為表示反對之情事，當無上訴人指稱表見代理之情形。況本件系爭本票請求
    權時效，從到期日「八十八年五月七日」到「九十一年五月七日」，亦已逾三年
    而消滅。
  (三)本件被上訴人於八十五年十二月二日簽訂系爭約定書時，除不知有擔任訴外人富
    年公司向上訴人借款之連帶保證人外，且亦於借款契約清償期屆滿後，富年公司
    以「借新還舊」之方式，簽立系爭本票乙紙，再向上訴人借款時，未經被上訴人
    簽名、蓋章，並未再重新由上訴人對被上訴人遂行對保程序，即不能以對被上訴
    人不公平而無效之約定書條款第二十三條，進而主張被上訴人必須就前揭借款或
    票款，負其清償責任。
  (四)對於本件另案塗銷抵押權登記等事件，本院九十一年度訴字第三八六八號判決系
    爭抵押權應予塗銷，後經臺灣高等法院臺中分院以九十二年上字第三一○號判決
    將原判決廢棄，然該判決理由，認事用法採證多有「不適用法則」及「理由不備
    」之處，另案原告陳鑾貴已於九十三年一月十四日上訴最高法院，並呈上訴理由
    狀在案，茲以該案與本案乃基於同一原因事實所生之債務，併請求裁定停止本件
    訴訟：
    1.判決理由中既認定抵押權設定契約書及本票均非乙○○本人簽名，而印文亦非
      乙○○留存於中興銀行（台中四信）之印鑑章，則該不動產物權設定行為及保
      證本票之發票行為均已違反法律行為要式性之基本原則，亦與最高法院三十一
      年上字第三二五六號判例及四十三年台上字第一一六○號判例意旨不符，則原
      判決逕認系爭抵押權設定契約及本票連帶保證契約有效成立，顯有判決不適用
      法則之違法事由。
    2.判決理由僅以證人即富年公司經理賴鴻文所稱「如果我們以公司名義借款的話
      ，就會用原先刻的木頭章」等語，即認乙○○已同意「提供系爭房屋供富年公
      司設定抵押權及簽發保證本票」，顯有判決不備理由之違誤。
    3.判決理由以證人林貞亮、賴鴻文、吳錫榮等顯無中立客觀可能之證詞，認定乙
      ○○有同意提供系爭房屋設定抵押權，卻對推翻上開證人證詞之證人林貞嵐、
      林貞祥及乙○○之證詞捨棄不用，且未說明其所斟酌調查證據之結果，其內容
      如何，與應證事實之關聯如何，以及取捨之原因如何，顯有判決不備理由之違
      誤。
三、證據：除援用原審之立證方法外，另提本院九十一年度聲字第一七六四號裁定乙
    份、九十三年一月三十日上訴理由狀乙份、八十八年一月十六日本票及約定書各
    乙紙、七十九年八月二十日本票乙紙、八十七年四月七日本票乙紙（均為影本）
    為證。
丙、本院依職權向臺灣高等法院臺中分院調取九十二年度上字第三一○號民事卷宗及
    本院九十二年度票字第九七八八號本票裁定卷宗。
    理  由
壹、程序事項：
    一、本件被上訴人起訴時誤以何文雄為上訴人中興商業銀行股份有限公司之法定
        代理人，嗣經被告陳明其法定代理人為楊照，被上訴人乃依法請求更正，嗣
        後上訴人又更正其法定代理人為甲○○，均應予淮許，合先敘明。
    二、查民事訴訟法第一百八十二條第一項既明定法院得命中止訴訟程序，則有同
        條項所定情形時，應否命其中止，法院本有自由裁量之權，並非一經當事人
        聲請，即應命其中止（最高法院二十八年抗字第一六四號判例參照），本件
        被上訴人雖主張本件訴訟與另案原告陳鑾貴所提起之塗銷抵押權登記訴訟乃
        基於同一原因事實所生之債務，該案原告陳鑾貴於臺灣高等法院臺中分院九
        十二年度上字第三一○號判決後已向最高法院提起上訴，爰請求裁定停止本
        件訴訟等語，惟依前開說明，本院認本件並無停止訴訟之必要，自無須裁定
        停止本件訴訟。
貳、實體事項：
一、本件被上訴人起訴主張：上訴人執有以被上訴人名義及訴外人富年公司、林貞亮
    、林貞祥、賴鴻文、林貞嵐、張林媛娟及林森共同簽發、票面金額為三百萬元如
    附表所示之系爭本票乙紙，而該本票係因遭訴外人富年公司人員蓋用盜刻之印章
    ，與上訴人訂立房屋抵押權設定契約，並簽發八十五年十二月七日（面額三百萬
    元）之本票一紙，嗣於八十七年四月七日以借新還舊方式復簽發系爭本票以清償
    前次借款，則系爭本票上之簽名非其所自寫，印章亦為他人所盜刻，非屬其所有
    之印章，則被上訴人自不需負票據上之責任，爰提起本訴確認本票債權不存在等
    語。
二、上訴人則以：緣訴外人富年公司於八十五年十一月間為向前台中四信即上訴人之
    前手申貸三百萬元邀同被上訴人及訴外人林貞亮、林貞祥、林森等人為連帶保證
    人，並簽具約定書為憑，被上訴人及連帶保證人林森等人亦分別提供名下之不動
    產設定最高限額抵押權三百六十萬元予前台中四信，以共同擔保上開借款債務，
    上開借款清償期屆至後，訴外人富年公司復於八十七年四月七日換約，故訴外人
    等與被上訴人以彼等於約定書上留存之印鑑，共同簽發系爭本票，交前台中四信
    收執。查被上訴人於系爭本票上之印鑑，與其於系爭約定書及系爭抵押權設定契
    約書上之印鑑確為同一，實無容被上訴人否認。況本件借款之約定書業經對保程
    序，核對身分證及本人簽章，足證被上訴人確有同意為訴外人富年建設有限公司
    借款之連帶保證人及擔保物提供人，系爭本票上之印章確為真正，且亦有表現代
    理之適用。又依最高法院七十年度台上字第四三三九號裁判意旨，倘原告主張其
    印章係被盜用時，則被盜用之事實，按舉證責任分配之原則，轉應由為此主張之
    被上訴人負舉證之責，本件被上訴人既已在系爭本票上簽章，依法自應負票據上
    之責任等語資為抗辯。
三、兩造不爭執及爭點事項：（參見本院九十三年四月二日爭點整理筆錄）
    (一)兩造不爭執之事實：
      1.被上訴人曾於八十五年十二月二日之約定書上簽名。
      2.八十五年十二月二日之約定書上蓋用之被上訴人名義印章與八十五年十一月
        二十九日收件之抵押權設定契約書上蓋用之被上訴人印章及發票日八十七年
        七月四日、到期日八十八年五月七日、面額三百萬元之系爭本票上蓋用之被
        上訴人名義之印章相同。
      3.富年公司於八十五年十一月向上訴人之前手借款三百萬元，嗣於八十七年四
        月七日以借新還舊方式換約，再簽發系爭本票。
      4.系爭本票上之被上訴人簽名非被上訴人所簽。
    (二)兩造爭點事項：
      1.八十五年十二月二日約定書及上開抵押權設定契約書上之被上訴人名義印章
        是否經被上訴人同意或授權蓋用？
      2.系爭本票上之被上訴人名義之簽名、蓋章是否真正？是否曾經被上訴人同意
        或授權？
      3.被上訴人就系爭本票應否負表見代理之責任？
      4.系爭約定書第二十三條之約定，是否得適用民法第二百四十七條之一第二款
        之規定，而認定其約定顯失公平應為無效？
四、本院之判斷：
    (一)查本件被上訴人自認八十五年十二月二日系爭約定書上之簽名為真正，惟陳稱
      其在系爭約定書上簽名僅具形式而已，難認被上訴人對於提供系爭房屋為上訴
      人之前手台中四信設定抵押並擔任三百萬元借款之連帶保證人已有同意云云。
      惟查，於另案塗銷抵押權登記訴訟中（該案一審為本院九十一年度訴字第三八
      六八號、二審為臺灣高等法院臺中分院九十二年度上字第三一○號，且本案之
      本票債務乃基於該案之債務關係「借新還舊」重新簽立而來），上訴人乙○○
      於該案二審審理時自認「大約是在八十五年底或八十六年初時，林貞亮才拿所
      有權狀給伊，伊那時知道須有印章才能辦理移轉登記」等情，對照證人所證述
      之事實：證人林貞亮證稱：（原先貸款的事情及分戶貸款的事情你兄弟是否知
      悉？）應該知道、（去辦理分戶貸款時，你兄弟三人有無去對保）有、（印鑑
      章是否也是他們自行提供？你當時有無在場？）對保時我雖然沒有在場，但我
      們公司的經理即賴鴻文該知悉等語；證人賴宏翔（即賴鴻文）證稱：（分戶貸
      款時有無去找過乙○○、林貞祥、林貞嵐？）對保時我有帶四信的人去找過他
      們；證人吳錫榮證稱：（提示八十五年十二月二日約定書影本一件，這是否在
      你擔任放款工作時去對保的？）是的，對保地點是在乙○○的家、（為何會去
      林的家對保）我們是應客戶的要求去他家對保、（對保時要核對什麼東西？）
      核對身分證及本人簽章，我不知道為什麼要去辦理對保，是合作社要我去辦理
      的，乙○○是連帶保證人，放款金額是參佰萬元，本票上乙○○有蓋章等語，
      足見上訴人乙○○有同意提供系爭房屋，供富年公司借貸系爭借款而設定抵押
      權以為擔保。再參以證人林貞亮證述：（借款時除連帶保證人外，公司有無提
      供抵押權設定給四信）有提供土地與房子，當時是還沒有蓋房子時就用土地去
      設定抵押貸款，等房子蓋好後，因有部分房子賣不出去，又重新以土地及房子
      分戶貸款、「（是以原來貸款餘額借款還是另外再借新款）是以原來貸款為償
      還的部分重新換單、（最早以土地向四信借款為何時？）八一或八二年的時候
      ，分戶貸款是八五或八六年的時侯等語；證人林貞嵐證稱：（你們是否知悉林
      貞亮的財務狀況，有無向銀行借錢？）不知道，關於蓋系爭房子所有的事情，
      包括資金的取得，均由林貞亮一手操控等語；證人林貞祥證稱：（林貞亮有無
      跟你說要用系爭建物去借錢？）有，因為父母親長年生活費用都是由我弟弟（
      指林貞亮）支出，我因為念及兄弟之情，覺得要幫忙弟弟，所以同意，雖然我
      不懂我簽名的文件有何意義，但我知道我弟弟要用他蓋的房子去向銀行借錢等
      語等情（以上見該案一審卷第一七二頁至第一七四頁），再參酌賴鴻文證稱：
      （貸款的事情是否都是你在處理？）是的，如果我們以公司名義借款的話，就
      會用原先刻的木頭章等語（見該案一審卷第一六一頁）；以及證人吳錫榮證稱
      ：（通常客戶於銀行往來可用幾個印章）我們用的是在約定書上的章、（為何
      對保時，只有讓乙○○簽名，其他是你幫他寫？）我們有時會幫客戶寫資料，
      只讓他簽名、（對保時是否會要求對方拿出印鑑章）根據銀行的規定，只要有
      對保，並不需要印鑑章等語，則由上揭另案中證人之證詞綜合以觀，系爭借貸
      之貸款人既為富年公司，上訴人乙○○僅為連帶保證人，顯然系爭借貸及抵押
      權設定契約書等相關文件均以賴鴻文所稱「如果我們以公司名義借款的話，就
      會用原先刻的木頭章」辦理應可信為實情。而對系爭借款及設定抵押，亦為上
      訴人乙○○知悉並同意，應可認定。從而，本件被上訴人既自認八十五年十二
      月二日系爭約定書上之簽名為真正，惟卻主張其在系爭約定書上簽名僅具形式
      而已，難認被上訴人對於提供系爭房屋為上訴人之前手台中四信設定抵押並擔
      任三百萬元借款之連帶保證人已有同意云云，顯不足信，是本院認定八十五年
      十二月二日約定書及上開抵押權設定契約書上之被上訴人名義印章應係經被上
      訴人同意或授權蓋用。
    (二)如同前述，本院認定八十五年十二月二日約定書及上開抵押權設定契約書上之
      被上訴人名義印章應係經被上訴人同意或授權蓋用，而兩造對於八十五年十二
      月二日之約定書上蓋用之被上訴人名義印章與八十五年十一月二十九日收件之
      抵押權設定契約書上蓋用之被上訴人印章及發票日八十七年七月四日、到期日
      八十八年五月七日、面額三百萬元之系爭本票上蓋用之被上訴人名義之印章相
      同並不爭執，則解釋上系爭本票上之被上訴人印章亦應認為仍屬被上訴人之真
      正印章。本件兩造對於系爭本票之被上訴人簽名非其親簽並不爭執，則本件關
      鍵之爭點乃在於系爭本票上之被上訴人之印章是否曾經被上訴人同意或授權所
      蓋用？是依舉證責任分配之原則，被上訴人對於系爭印章係遭人盜蓋或無授權
      盜用之事實，自應負舉證責任。經查：
      1.本件兩造對於富年公司於八十五年十一月向上訴人之前手台中四信借款三百
        萬元，嗣於八十七年四月七日以借新還舊方式換約，再簽發系爭本票之過程
        均不爭執，則系爭本票既係借新還舊換約而重新開立，則被上訴人就系爭本
        票之開立究竟有無授權自應與原借款債務有無授權分別獨立審認，自難混一
        一談之理。查本件上訴人雖主張按由自己之行為表示以代理權授與他人，或
        知他人表示為其代理人而不為反對之表示者，對於第三人應負授權人之責任
        。但第三人明知其無代理權或可得而知者，不在此限，民法第一百六十九條
        定有明文。查本件系爭約定書於民國（下同）八十五年十二月二日對保時，
        係由被上訴人簽名後，而由訴外人賴鴻文提出被上訴人之木頭章，蓋印於約
        定書上，又對保手續除核對本人親簽外，另需核對身分證正本，則被上訴人
        既在系爭約定書上簽名，並提供身分證正本完成對保手續等行為，在客觀上
        足使上訴人相信其已同意由訴外人賴鴻文提出之印章作為本件借款往來之印
        鑑，加以被上訴人已與前台中四信往來近十年，亦留存有為其自身借款或為
        他人保證所簽訂之約定書及本票，依常理，被上訴人就相關放款對保手續，
        及前開木質印章之效力亦應知悉，而於對保當日不為反對之意思表示，自有
        民法第一百六十九條規定表見代理之適用，據此，上訴人就本件借款自始善
        意且無過失，為保護交易安全，被上訴人自當負授權人之責云云。惟依前開
        說明，上訴人主張被上訴人應負表現代理之授權人責任者，依其說明，僅是
        對於八十五年十二月間原借款關係而言，且上訴人於本院審理時亦自陳：系
        爭本票是借新還舊，沒有再經過對保程序（見本院九十二年十一月六日準備
        程序筆錄），而上訴人亦未舉證證明被上訴人對於本件因借新還舊所重新開
        立之系爭本票，有何表見代理之情狀，是上訴人將二者混為一談，遽以推認
        被上訴人就系爭本票之開立亦應負表現代理之授權人責任云云，自不可採。
      2.再者，依上開說明被上訴人僅於八十五年十二月二日之系爭約定書上簽名，
        縱解釋上，系爭約定書上之印章與系爭本票上之印章均認屬被上訴人之真正
        印章，惟依前開證人林貞亮、林貞嵐、林貞祥於另案塗銷抵押權登記訴訟中
        之證詞以觀（參見前述），再參酌該案中證人賴鴻文證稱：（貸款的事情是
        否都是你在處理？）是的，如果我們以公司名義借款的話，就會用原先刻的
        木頭章等語（見該案一審卷第一六一頁）；以及證人吳錫榮證稱：（通常客
        戶於銀行往來可用幾個印章）我們用的是在約定書上的章、（為何對保時，
        只有讓乙○○簽名，其他是你幫他寫？）我們有時會幫客戶寫資料，只讓他
        簽名、（對保時是否會要求對方拿出印鑑章）根據銀行的規定，只要有對保
        ，並不需要印鑑章等語，再佐以上訴人自陳系爭本票係借新還舊，未重新對
        保之等情綜合以觀，應足以認定被上訴人辯稱系爭本票係富年公司人員在未
        徵得被上訴人之同意或授權下，為借新還舊，逕行持用被上訴人留存於富年
        公司之木頭章加以蓋用，以開立系爭本票等語，應可信為真正。而按我國人
        民將自己印章交付他人，委託該他人辦理特定事項者，比比皆是，倘持有印
        章之該他人，除受託辦理之特定事項外，其他以本人名義所為之任何法律行
        為均須負授權人責任，未免過苛，其所需承擔之風險亦顯不相當，反之，倘
        交易相對人無須過多勞費即可察知印章所有人有無委託他人辦理特定事項，
        自應由相對人承擔他人盜用印章所生之不利益（最高法院七十年度台上字第
        六五七號判例參照）。則本件既可證明系爭本票確實未經被上訴人同意或授
        權蓋用印章所開立，則縱使印章為真正，亦難令被上訴人即應負票據上之責
        任。
    (三)再上訴人另主張依系爭約定書第二十三條「立約人現在及將來所簽發之票據、
      借據或其他證書及為背書、承兌、參加承兌、保證行為所使用之印章如與本約
      定書所留存之印鑑相符時，立約人即依照該項票據、借據、或證書負清償債務
      之責任，絕不因印章係被盜用或其他任何情形有所抗辯。」之約定，且系爭票
      據上之印鑑，與被上訴人於系爭約定書及系爭抵押權設定契約書上之印鑑確為
      同一，況本件借款之約定書業經對保程序，核對身分證及本人簽章，益證被上
      訴人確為訴外人富年公司借款之連帶保證人及擔保物提供人，並留存該印鑑以
      做為該筆借款日後核對之用等事實，則被上訴人亦不得以印章係被盜用或其他
      任何情形有所抗辯云云。惟按，依照當事人一方預定用於同類契約之條款而訂
      定之契約，為加重他方當事人之責任者，按其情形顯失公平者，該部分約定無
      效，民法第二百四十七條之一第二款定有明文，且按修正之民法第二百四十七
      條之一之規定，於民法債編修正施行前訂定之契約，亦適用之，民法債編施行
      法第十七條復定有明文。查，上開約定書係上訴人（即台中四信）預定用於同
      類契約之條款而訂立之契約，雖其訂立時點在八十九年五月五日民法債編修正
      條文施行之前，但依民法債編施行法第十七條之規定，仍有修正民法第二百四
      十七條之一規定適用。則如依上訴人主張：只要被上訴人乙○○在該約定書上
      簽名或用印，則該印文所示之印章現在或將來所蓋用之任何交易文件（票據、
      借據或其他證書及為背書、承兌、參加承兌、保證行為），被上訴人皆應負責
      ，則無非將該印章遭他人盜用，及借款期間屆滿後，在以「借新還舊」之情形
      下，不必再由銀行重新辦理對保之不利益，全部歸予被上訴人負擔。是以，該
      約定書條款，顯然將上訴人（即台中四信）應自行負起之經營成本或風險管理
      ，在交易雙方間作不合理之分配。再者，本院參酌被上訴人相較於上訴人間，
      顯屬經濟上之弱者，就本件情節而言，被上訴人對於本件交易資訊（富年公司
      已持被上訴人乙○○專用於系爭房屋起造之印章，設定最高限額抵押權、富年
      公司係為「借新還舊」而分戶設定抵押權、依台中四信之作業流程，不同筆債
      務可使用不同印鑑）相對於上訴人（即台中四信）而言，亦立於不平衡之狀態
      ，則該約定書條款，按其情形對於被上訴人顯失公平，依民法第二百四十七條
      之一第二款之規定，應屬無效。從而，上訴人援引該約定書條款主張，系爭如
      附表所示本票之印章與約定書上之印鑑，係屬相同，則不管真實情形如何，被
      上訴人皆不得主張印章係被盜用或其他任何情形有所抗辯，即應由被上訴人就
      系爭本票負責清償云云，亦顯無足採。
五、綜上所述，本件上訴人之抗辯均不可採，應以被上訴人主張系爭如附表所示本票
    中被上訴人之簽名、蓋章，皆非其本人所為，其亦未同意或授權他人簽立為可信
    。從而，被上訴人訴請確認上訴人就其持有以被上訴人名義共同簽發，如附表所
    示面額三百萬元之本票一紙，對被上訴人之票據權利不存在，為有理由，應予准
    許。原審為被上訴人勝訴之判決，於法並無違誤。上訴意旨指摘原判決不當，求
    予廢棄改判，為無理由，應予駁回。
六、本件事證已臻明確，兩造其餘之主張及攻擊防禦方法暨舉證，均與判決結果不生
    影響，爰不予一一審酌，附予敘明。
七、據上論結，本件上訴為無理由，依民事訴訟法第四百三十六條之一第三項、第四
    百四十九條第一項、第七十八條，判決如主文。
中　　　華　　　民　　　國　　九十三　　年　　　四　　　月　　十六　　日
                                      臺灣臺中地方法院民事第三庭
~B審判長法　官　張瑞蘭
~B　　　法　官　王金洲
~B　　　法　官　洪堯讚
右正本證明與原本無異
本判決不得上訴
中　　　華　　　民　　　國　　九十三　　年　　　四　　　月　　十六　　日
~B法院書記官　吳淑願
~fo
~f40
附表：
┌─┬────┬──────┬─────────┬──────┬─────┬───┐
│編│發 票 人│發   票   日│票   面   金   額 │到   期   日│利息起算日│備　註│
│號│        │            │   （新台幣）     │            │（提示日）│      │
├─┼────┼──────┼─────────┼──────┼─────┼───┤
│１│富年建設│年４月７日│三百萬元          │年５月７日│自發票日起│      │
│  │有限公司│            │                  │            │按年息百分│      │
│  │、林貞亮│            │                  │            │之九點二五│      │
│  │、林貞祥│            │                  │            │計算。    │      │
│  │、賴鴻文│            │                  │            │          │      │
│  │、林貞嵐│            │                  │            │          │      │
│  │、張林媛│            │                  │            │          │      │
│  │娟、林森│            │                  │            │          │      │
│  │、乙○○│            │                  │            │          │      │
└─┴────┴──────┴─────────┴──────┴─────┴───┘
